【裁判字號】    98,簡上,199
【裁判日期】    980731
【裁判案由】    侵占
【裁判全文】
臺灣臺北地方法院刑事判決             98年度簡上字第199號
上  訴  人
即  被  告  乙○○
上列上訴人因侵占案件，不服本院98年度簡字第860 號，中華民
國98年4 月10日第一審刑事簡易判決（檢察官聲請簡易判決處刑
案號：臺灣臺北地方法院檢察署97年度偵字第25190 號），提起
上訴，本院管轄之第二審合議庭判決如下：
    主  文
原判決撤銷。
乙○○意圖為自己不法之所有，而侵占離本人所持有之物，處罰
金新臺幣參仟元，如易服勞役，以新臺幣壹仟元折算壹日。
    事  實
一乙○○於民國97年10月24日上午6 點20分左右，在臺北市○○
  區○○路懷恩隧道附近，拾獲甲○○於97年10月22日遭許立二
  搶取而脫離其持有之NOKIA 廠牌行動電話（序號：0000000000
  00000 ，含電池1 顆，下稱本案行動電話）後，竟意圖為自己
  不法之所有，予以侵占入己，插入其所有行動電話SIM 卡（門
  號：0000000000）使用，經警調閱通聯紀錄後，始循線查獲。
二案經臺北市政府警察局文山第二分局報請臺灣臺北地方法院檢
  察署檢察官偵查後聲請以簡易判決處刑。
    理  由
一被告以外之人於審判外之言詞或書面陳述，除法律有規定者外
  ，不得作為證據，刑事訴訟法第159 條第1 項固有明文；惟被
  告以外之人於審判外之陳述，雖不符同法第159 條之1 至之4
  規定，而經當事人於審判程序同意作為證據，法院審酌該言詞
  陳述或書面陳述作成時之情況，認為適當者，亦得為證據。又
  當事人、代理人或辯護人於法院調查證據時，知有第159 條第
  1 項不得為證據之情形，而未於言詞辯論終結前聲明異議者，
  視為有前項之同意，同法第159 條之5 亦定有明文。本件公訴
  人及被告乙○○於本院準備程序及審判程序中對於本院所引用
  之供述及非供述證據之證據能力均表示沒有爭執，且迄於言詞
  辯論終結前未聲明異議。經審酌本院所引用之供述及非供述證
  據資料作成時之情況，核無違法取證或其他瑕疵，認為以之作
  為證據為適當，均得做為證據。
二認定事實所憑之證據及理由：事實欄所載之事實，除據被告乙
  ○○自白外，並有通聯調閱查詢單檢附之雙向通聯紀錄（含基
  地臺位置）、個人資料查詢結果、贓物認領保管單等可證，且
  與證人即著手行搶之許立二，證人即被害人甲○○之證述相符
  ，足以擔保被告自白之真實性，本件證據明確，已可認定被告
  有事實欄所載侵占離本人所持有之物之犯行，應依法論科。
三論罪科刑之依據：核被告所為，係犯刑法第337 條侵占離本人
  所持有之物罪。原審判決對被告論罪科刑固非無見，惟(1)刑法
  第337 條所謂遺失物，係指無拋棄權利之意思而喪失持有之物
  ；所謂其他離本人所持有之物，乃指一切非依本人真意脫離持
  有之物而言，司法院著有32年院字第2486號解釋可資參酌。本
  案行動電話乃證人甲○○所有，遭證人許立二搶取後，始脫離
  其持有，參照前述說明，應屬刑法第337 條所定「其他離本人
  所持有之物」，而非「遺失物」，原判決認被告構成侵占遺失
  物罪，自非適法。(2)被告於警詢時坦承其侵占本案行動電話之
  時間係在97年10月24日上午6 點20分，聲請簡易判決處刑書誤
  載為97年10月23日，原判決亦予以引用，事實認定亦有不當。
  (3)科刑時應以行為人之責任為基礎，並審酌一切情狀，尤注意
  下列事項，為科刑輕重之標準：一犯罪之動機、目的。二犯罪
  時所受之刺激。三犯罪之手段。四犯罪行為人之生活狀況。五
  犯罪行為人之品行。六犯罪行為人之智識程度。七犯罪行為人
  與被害人之關係。八犯罪行為人違反義務之程度。九犯罪所生
  之危險或損害。十犯罪後之態度，刑法第57條定有明文。本案
  行動電話係遭許立二棄置路旁，並非被告主動向許立二取得，
  該行動電話又價值無幾，所生危害非鉅，且衡其智識淺薄，經
  濟能力不佳，有臺北市文山區興安里辦公處清寒證明書在卷可
  佐，原審科處罰金新臺幣6000元，對被告而言亦屬過高。綜上
  ，原判決既有前述可議之處，應由本院將原審判決撤銷改判，
  並審酌前述一切情狀，量處如主文所示之刑，及諭知易服勞役
  之折算標準。
四論罪科刑之依據：刑事訴訟法第455 條之1 第1 項、第3 項、
  第369 條第1 項前段、第364 條、第299 條第1 項前段，刑法
  第337條 、第42條第3 項，刑法施行法第1 條之1。
蘇維達本案經檢察官蘇維達到庭執行職務
中    華    民    國    98    年    7     月    31    日
                    刑事第15庭  審判長法  官  廖紋妤
                                      法  官  孫惠琳
                                      法  官  邱蓮華
上正本證明與原本無異。
不得上訴。
                                      書記官  葉宜玲
中    華    民    國    98    年    7     月    31    日
附錄論罪科刑法條
刑法第337條
意圖為自己或第三人不法之所有，而侵占遺失物、漂流物或其他
離本人所持有之物者，處500元以下罰金。


司法院資訊處製作；財團法人民間司法改革基金會備份。
